臺灣臺北地方法院民事裁定
111年度重訴字第282號
原      告  陳麗娥  

訴訟代理人  林李達律師
複代理人    劉德鏞律師
被      告  陳進松  

訴訟代理人  廖晏崧律師
            黃品喆律師
追加被告    陳萬財  

            陳柏安  

            陳柏臻  
上列聲請人因拆屋還地等事件，聲請退還溢收訴訟費用，本院裁
定如下：
    主  文
聲請人溢繳之第一審裁判費新臺幣壹萬貳仟玖佰陸拾玖元，應予
返還。
    理  由
一、按訴訟費用如有溢收情事者，法院應依聲請並得依職權以裁
    定返還之，民事訴訟法第77條之26第1項定有明文。次按訴
    訟標的之價額，由法院核定；核定訴訟標的之價額，以起訴
    時之交易價額為準；無交易價額者，以原告就訴訟標的所有
    之利益為準；以一訴主張數項標的者，其價額合併計算之；
    以一訴附帶請求其孳息、損害賠償、違約金或費用者，不併
    算其價額，民事訴訟法第77條之1第1項、第2項、第77條之2
    第1項、第2項分別定有明文。再按，按共有人基於共有人之
    地位，請求回復共有物，乃為全體共有人之利益，非僅為自
    己利益而為請求，該排除侵害訴訟所得受之利益，應以回復
    共有物之全部價額為計算基準，而非以原告就該共有物之應
    有部分價額為依據（最高法院103年度台抗字第885號裁定參
    照）。
二、經查：
　㈠本件原告起訴時主張被告非法占用臺北市○○區○○段○○段00000
    地號土地(下稱系爭土地)，並導致原告所有之房屋外排水溝
    功能喪失，故請求被告返還占用系爭土地之部分及給付占用
    部分相當於租金之不當得利，併請求將原告房屋回復原狀至
    不漏水之狀態。又原告起訴時主張被告占用系爭土地地上物
    面積為10平方公尺，並依此作為計算訴訟標的價額之基礎，
    嗣經本院囑託臺北市大安地政事務所辦理系爭土地遭占用部
    分之測量，被告實際占用系爭土地之面積為7.82平方公尺，
    有土地複丈成果圖可稽（見本院卷一第157頁），原告並依
    測量結果變更聲明為：⑴被告應將系爭土地上之地上物(如附
    件所示之A2、B3、C2部分)，及其餘非法使用法定空地之地
    上物(如附件所示A1、B2、C1部分)拆除，並將上開土地返還
    原告及其他共有人。⑵被告應給付原告新臺幣(下同)2萬2,14
    0元，及自起訴狀繕本送達翌日起至清償日止，按年息百分
    之5%之利息，並自起訴狀送達之翌日起至返還上開占用土地
    之日止，按月給付原告385元。⑶被告應將其所有大安區仁愛
    段四小段449地號土地上之排水溝(如附件所示B1、B2部分)
    漏水致原告所有之同地段3008建號房屋損害之漏水原因修復
    至不漏水之狀態(見本院卷二第16頁)。
　㈡系爭土地於原告起訴時之公告現值為每平方公尺60萬2,000元
    ，依前揭規定，原告就變更聲明後第一項聲明所受之利益，
    應計為470萬7,640元(計算式：7.82㎡×602,000元＝4,707,640
    元)，而聲明第二項為聲明第一項附帶請求之損害，不另計
    價；另聲明第三項請求被告修復排水溝致原告房屋不再漏水
    之部分，原告陳報回復原狀所需費用12萬元部分則應予併計
    。故本件訴訟標的價額核定為482萬7,640元（計算式：4,70
    7,640元+120,000元＝4,827,640元），應徵第一審裁判費4萬
    8,817元，原告前已繳納裁判費6萬1,786元，有民國111年3
    月14日之繳款收據在卷可查，故原告就其溢繳部分即1萬2,9
    69元聲請退還，為有理由，應予准許。
三、依民事訴訟法第77條之26第1項，裁定如主文。
中　　華　　民　　國　　111 　年　　10　　月　　17　　日
                  民事第五庭    法　官　何若薇
以上正本係照原本作成。
如不服本裁定應於送達後10日內向本院提出抗告狀，並繳納抗告
費新臺幣1,000元。　　　　　　　　
中　　華　　民　　國　　111 　年　　10　　月　　18　　日
                                書記官  林俐如